臺北高等行政法院判決
　　　　　　　　　　　　　　　　93年度訴字第02519號
　　　　　　　　　　　　　　　.
原　　　告　甲○○
被　　　告　勞工保險局
代　表　人　乙○（總經理）
訴訟代理人　沈文均兼送達代收.
　　　　　　丙○○
　　　　　　鍾博任
上列當事人間因勞工保險條例事件，原告不服行政院勞工委員會
中華民國93年4月27日勞訴字第0930007922號訴願決定，提起行
政訴訟。本院判決如下：
    主  文
原告之訴駁回。
訴訟費用由原告負擔。
    事  實
一、事實概要：緣原告以其因外傷性椎間盤突出術後致殘，於民
    國（下同）92年7月29日檢據向被告申請殘廢給付。經被告
    綜合審查，以原告所患殘廢程度未達殘廢給付請領標準，乃
    以92年9月17日保給殘字第09260760270號函（下稱系爭處分
    ）核定所請殘廢給付應不予給付。原告不服，向勞工保險監
    理委員會申請審議，經審定駁回後，提起訴願，亦遭駁回，
    遂提起本件行政訴訟。
二、兩造聲明：（原告未於言詞辯論期日到場，聲明及陳述依其
    起訴狀記載及準備程序陳述）
  (一)原告聲明求為判決：
  1.訴願決定、審議審定及原處分均撤銷。
  2.被告應作成核付原告殘廢給付新台幣242,000元之行政處分。
  (二)被告聲明求為判決：駁回原告之訴。
三、兩造之主張：
甲、原告主張之理由：
一、原告於87年4月27日上班時，意外從2樓高墜下1樓地上，造
    成壓迫性骨折，住院好幾家，也很多次，也因而造成雙肩骨
    質流失、第5腰椎與第1椎椎間盤脫出、頸椎退化、關節炎、
    雙手手臂軟麻無力、坐骨神經痛、左鷹嘴前突骨折、左足背
    及趾挫傷、雙腳骨質退化等症狀。
二、診斷證明書已經提出，但是醫院並無完全記載，但沒有辦法
    拿出資料。而原告迄今尚未復原，並已領有殘障手冊。
乙、被告主張之理由：
一、查本件原告以其於87年4月27日工作中受傷致外傷性椎間盤
    突出術後致殘，於92年7月29日申請殘廢給付，並檢送行政
    院衛生署彰化醫院出具92年7月24日治療終止之勞工保險殘
    廢診斷書及Ｘ光片為證。該診斷書載略以，傷病名稱：外傷
    性椎間盤突出，腰椎可活動範圍：前屈40度，後屈0度，活
    動範圍40度。經被告檢附全案資料一併送請專科醫師審查，
    其審查意見為：「依所附Ｘ光片，楊君腰椎無骨折、脫位、
    畸形，亦無固定融合痕跡，有輕度退化性變化，無椎節粘連
    ，不至於活動範圍40度，不符合殘廢標準。」。據此，被告
    以原告所患殘廢程度未達殘廢給付請領標準，乃核定原告請
    殘廢給付應不予給付。
二、查本件被告於審核時，除依原告所送殘廢給付申請書件外，
    另檢附Ｘ光片一併送請專科醫師審查，意見如前述。原告不
    服原核定，向勞工保險監理委員會申請審議，亦據勞工保險
    監理委員會專科醫師審查，審查意見：「依卷附Ｘ光及資料
    認定，楊君因外傷性椎間盤突出申請殘廢給付，同意原審核
    意見，楊君腰椎無骨折、脫位、畸形，亦無固定融合痕跡，
    無椎節粘連，故不符規定，不予給付，應維持原議，為合理
    洽當。」是本件既經2位專科醫師審查咸認原告腰椎無骨折
    、脫位、畸形，亦無固定融合痕跡，無椎節粘連。據此，被
    告以原告所患應尚未達勞工保險殘廢給付標準表給付之標準
    而否准所請，於法無違。
    理  由
壹、程序方面：
　　本件原告經合法通知，無正當理由而未於言詞辯論期日到場
    ，核無行政訴訟法第218條、民事訴訟法第386條各款所列情
    形，爰依被告之聲請，由其一造辯論而為判決。
貳、實體方面：
一、按「被保險人因普通傷害或罹患普通疾病，經治療終止後，
    如身體遺存障害，適合殘廢給付標準表規定之項目，並經保
    險人自設或特約醫院診斷為永久殘廢者，得按其平均月投保
    薪資，依同表規定之殘廢等級及給付標準，1次請領殘廢補
    助費，．．．。被保險人領取普通傷病給付期滿，或其所患
    普通傷病經治療1年以上尚未痊癒，如身體遺存障害，適合
    殘廢給付標準規定之項目，並經保險人自設或特約醫院診斷
    為永不能復原者，得比照前項規定辦理。」、「被保險人因
    職業傷害或罹患職業病，經治療終止後，如身體遺存障害適
    合殘廢給付標準表規定之項目，並經保險人自設或特約醫院
    診斷為永久殘廢者，依同表規定之殘廢等級及給付標準，增
    給50%，1次請領殘廢補償費。被保險人領取職業傷病給付期
    滿，尚未痊癒，如身體遺存障害，適合殘廢給付標準表規定
    之項目，並經保險人自設或特約醫院診斷為永不能復原者，
    得比照前項規定辦理。」勞工保險條例第53條、第54條分別
    定有明文。次按「依本條例第53條或第54條請領殘廢給付者
    ，應備左列書件：一、殘廢給付申請書。二、給付收據。三
    、殘廢診斷書。四、經Ｘ光檢查者，附Ｘ光照片。前項殘廢
    診斷書由應診之全民健康保險特約醫院或診所出具。在本條
    例施行區域外致殘者，得由原應診之醫院或診所出具。保險
    人審核殘廢給付，除得依本條例第56條規定指定全民健康保
    險特約醫院或診所或醫師複檢外，並得通知出具殘廢診斷書
    之醫院或診所檢送必要之檢查紀錄或有關診療病歷。」亦為
    同條例施行細則第76條所明定。復依勞工保險條例第53條附
    表即殘廢給付標準表「脊柱畸形或運動障害」系列第53項障
    害項目「脊柱遺存顯著畸形或顯著運動障害者」為第7殘廢
    等級，按該等級發給440日之殘廢給付。同表第54項「脊柱
    遺存運動障害者」為第9殘廢等級，按該等級發給280日之殘
    廢給付。又依同表「脊柱畸形或運動障害」系列附註一規定
    ：「脊柱為保持體位之支柱，其有遺存運動障害、畸形障害
    或荷重障害者，對於勞動能力之喪失程度，不應拘執於脊柱
    椎骨個別之損傷程度作個別判斷，應從脊柱全體機能損傷若
    干程度，作綜合性之審查」，另同表附註四規定：脊柱運動
    障害：(一)「遺存顯著運動障害」，係指喪失生理運動範圍2
    分之1以上者。(二)「遺存運動障害」係指喪失生理運動範圍3
    分之1以上者。(三)脊柱運動限制不明顯者，不在給付範圍。
    」，末按「．．．診斷書之內容，係由醫師依病人病情或依
    該病人之病歷據實填載，而非依病人要求內容出具，至於該
    診斷書所載之病情，是否符合殘障給付標準，係由該殘障給
    付主管機關逕依權責認定。」為行政院衛生署89年3月17日
    衛署醫字第89013119號函釋在案，核上開函釋與上開規定意
    旨無違，被告辦理相關案件，自得據之適用。
二、查本件被保險人即原告以因外傷性椎間盤突出術後致殘，於
    92年7月29日檢據向被告申請殘廢給付。據原處分卷附行政
    院衛生署彰化醫院（未列出具日期）出具92年7月24日治療
    終止診斷殘廢之殘廢診斷書及Ｘ光片載略，傷病名稱：外傷
    性椎間盤突出，腰椎可活動範圍：前屈40度，後屈0度，活
    動範圍40度。案經被告檢附全案資料及檢附Ｘ光片一併送其
    特約專科醫師審查，其審查意見為：「依所附Ｘ光片，楊君
    腰椎無骨折、脫位、畸形，亦無固定融合痕跡，有輕度退化
    性變化，無椎節粘連，不至於活動範圍40度，不符合殘廢標
    準。」，此有該專科醫師審查意見表影本附原處分卷可稽。
    據此，經被告綜合審查，以其所患殘廢程度未達殘廢給付請
    領標準，乃以系爭處分核定所請殘廢給付應不予給付。原告
    不服原核定，向勞工保險監理委員會申請審議，亦據勞工保
    險監理委員會專科醫師審查意見：「依卷附Ｘ光及資料認定
    ，楊君因外傷性椎間盤突出症要求殘廢給付，同意原審核意
    見，楊君腰椎無骨折、脫位、畸形，亦無固定融合痕跡，無
    椎節粘連，故不符規定，不予給付，應維持原議，為合理洽
    當。」此有該專科醫師審查意見表影本附原審定卷可稽。是
    本件經被告及審定機關2位特約專科醫師依據行政院衛生署
    彰化醫院出具92年7月24日治療終止診斷殘廢之殘廢診斷書
    及Ｘ光片審查，審查意見咸認原告腰椎無骨折、脫位、畸形
    ，亦無固定融合痕跡，無椎節粘連。故被告以原告所患應尚
    未達勞工保險殘廢給付標準表給付之標準而否准所請，尚無
    違誤。
三、次查殘廢診斷書所載病情，是否符合勞工保險殘廢給付之標
    準，非僅憑原告片面之非專業性主張即可作為認定殘廢等級
    之唯一依據。又按行政程序法第36條及第41條第1項分別規
    定：「行政機關應依職權調查證據，不受當事人主張之拘束
    ，對當事人有利及不利事項一律注意。」「行政機關得選定
    適當之人為鑑定。」。查被告係勞工保險之保險人，於當事
    人向其提出勞工保險各項給付申請時，被告須開始行政程序
    ，並有上揭依職權調查證據之義務，且於遇有醫理上之諸疑
    義時，得以具有專業知識之第三人即專科醫師，於行政程序
    中陳述關於特別法規或經驗定則之意見，而以其陳述，為證
    據之用。是被告於行政程序中將有待進一步調查之案件，請
    其特約專科醫師陳述醫學上之意見，以為證據，於法尚無不
    合。再者，被告審核殘廢給付之承辦人員均為一般行政人員
    ，而殘廢給付之申請給付與否及等級之判定，又常涉及專業
    醫理之判斷，並非被告一般承辦人員所能逕行認定，故被告
    於審核保險給付案件時，除以被保險人或受益人檢附之保險
    資料、診斷書等書面資料予以審核外，如有必要，亦須另外
    徵詢專科醫師意見或實地派員訪查瞭解實情等，故法令明文
    規定保險人或勞工保險監理委員會為審核保險給付或爭議事
    項，得調查有關之文件、得另行指定醫院或醫師複檢、並得
    通知出具診斷書之醫院診所檢送必要之有關診療病歷等，即
    雖以專門醫師診斷證明為依據，審查核定權仍在被告，此亦
    有上開函釋可明，如其審查無任何違法之處，自應予以尊重
    。
四、茲查依勞工保險條例第53條之附表即勞工保險殘廢給付標準
    表「脊柱畸形或運動障害」系列附註一規定：脊柱為保持體
    位之支柱，其有遺存運動障害、畸形障害或荷重障害者，對
    於勞動能力之喪失程度，不應拘執於脊柱椎骨個別之損傷程
    度作個別判斷，應從脊柱全體機能損傷若干程度，作綜合性
    之審查。是被告除審核原告所提出之診斷書外，就其病歷資
    料及所附Ｘ光照片暨復原情形送請特約專科醫師審查以提供
    醫理見解，係借助其專業意見，作為審核給付之參考，經綜
    合衡量後，認原告腰椎無骨折、脫位、畸形，亦無固定融合
    痕跡，無椎節粘連，故不符合殘廢給付請領要件，尚無違誤
    。至原告所提出之障礙手冊僅記載其肢體輕度障礙，尚不足
    證明其已達本件殘廢給付之請領標準，另所提出之診斷證明
    書等均未記載原告確有達上揭殘廢給付之請領標準，故均不
    足為其有利之認定，附此敘明。
五、綜上所述，原告之主張無可採信，原處分以原告所患尚未達
    勞工保險殘廢給付標準表給付之標準而否准原告之殘廢給付
    申請，認事用法，尚無違誤，審議審定及訴願決定予以維持
    ，亦無不合，原告訴請如聲明所示，為無理由，應予駁回。
據上論結，本件原告之訴為無理由，爰依行政訴訟法第218條、
第98條第3項前段、民事訴訟法第385條第1項前段，判決如主文
。
中    華    民    國    94     年     7    月    21   日
                        第一庭審判長法  官 姜素娥
                                    法  官 陳國成
                                   法  官 陳秀
上為正本係照原本作成。
如不服本判決，應於送達後20日內，向本院提出上訴狀並表明上
訴理由，如於本判決宣示後送達前提起上訴者，應於判決送達後
20日內補提上訴理由書（須按他造人數附繕本）。
中　　華　　民　　國　　94　　 年　   7  　月　　21　 日
 　　  　　　　　　　    　         書記官 呂美玲
